【裁判字號】    98,司財管,45
【裁判日期】    990129
【裁判案由】    指定遺產管理人
【裁判全文】
臺灣臺南地方法院民事裁定            98年度司財管字第45號
聲  請  人  甲○○
上列聲請人聲請對被繼承人丙○○選任遺產管理人事件，本院裁
定如下：
    主  文
選任財政部國有財產局臺灣南區辦事處臺南分處為被繼承人丙○
○(男，民國○○○年○月○日生，身分證統一編號：Ｚ00000000
0號，民國九十八年八月四日死亡，生前最後住所：臺南市○區
○○里○○○鄰○○路三百四十四巷一弄九十八號)之遺產管理
人。
准對被繼承人丙○○之繼承人為公示催告。
聲請人應於本裁定送達後二十日內將本公示催告登載公報、新聞
紙或其他相類之傳播工具一日。
被繼承人丙○○之大陸地區以外之繼承人，應自本公示催告最後
登載新聞紙之日起一年二月內承認繼承，上述期間屆滿無繼承人
承認繼承時，其遺產於清償債權，並交付遺贈物後如有賸餘，即
歸屬國庫。
聲請程序費用新臺幣壹仟元由被繼承人丙○○之遺產負擔。
    理  由
一、按繼承人均拋棄其繼承權者，準用關於無人承認繼承之規定
    ，民法第1176條第6項定有明文。又繼承開始時，繼承人之
    有無不明，而不能依民法第1177條選定遺產管理人時，得由
    利害關係人聲請法院選任之，並由法院依前項規定為公示催
    告，民法第1178條第2項亦定有明文。
二、本件聲請狀意旨略以：被繼承人丙○○於民國98年4月29日
    ，向聲請人借貸新臺幣(下同)600,000元，約定清償期為98
    年7月29日，並以坐落於臺南市東區竹篙厝630-720地號土地
    及其上門牌號碼為臺南市○區○○路344巷1弄98號之建物為
    擔保，設定抵押權交付聲請人。惟被繼承人丙○○於98年8
    月4日死亡，無第1、2、4順位繼承人，第3順位繼承人乙○
    拋棄繼承，是繼承人之有無不明，無法依民法第1177條選定
    遺產管理人，致聲請人對上開遺產無法行使權利，爰向法院
    聲請為被繼承人丙○○選定遺產管理人，並依法為承認繼承
    之公示催告等語。
三、經查：聲請人主張之前開事實，業據提出被繼承人丙○○除
    戶謄本1件、本院98年11月6日南院龍家佑98年度司繼字第26
    8號准予備查通知函影本各1件、繼承系統表1份附卷為憑。
    並經本院依職權調閱本院98年度司繼字第268號拋棄繼承事
    件卷宗核閱綦詳，是聲請人之主張應足採信。又查被繼承人
    丙○○死亡後，其法定繼承人已依法拋棄繼承權經本院准予
    備查，且未準用民法第1177條之規定選定遺產管理人，而被
    繼承人為聲請人之債務人一節，有聲請人提出本院98年度司
    拍字第1149號裁定1件、本票影本1件、土地謄本1件、建物
    謄本1件為據，足堪認定。故聲請人以利害關係人之身分聲
    請選任被繼承人丙○○之遺產管理人並依法為承認繼承人之
    公示催告程序，核與上開規定並無不合，應予准許。
四、按公示催告期限屆滿，無繼承人承認繼承時，其遺產於清償
    債權，並交付遺贈物後，如有剩餘，歸屬國庫；又按非公用
    國有財產以財政部國有財產局為管理機關，民法第1185條、
    國有財產法第12條分別定有明文。查本件被繼承人丙○○之
    法定繼承人已依法拋棄繼承權經本院准予備查，復未準用民
    法第1177條之規定選定遺產管理人，且經本院函詢被繼承人
    丙○○原繼承人乙○有無擔任被繼承人丙○○之遺產管理人
    之意願，迄今均未回覆本院，足徵其對被繼承人丙○○遺產
    之處置已漠不關心；又查被繼承人丙○○之遺產，倘無人承
    認繼承時，將於清償債權，交付遺贈物後，歸屬國庫，為使
    被繼承人丙○○遺產之處置順利進行，本院認選任財政部國
    有財產局臺灣南區辦事處臺南分處為被繼承人之遺產管理人
    為適當。
五、依非訟事件法第157條、第24條第1項，裁定如主文。
中    華    民    國    99    年    1    月    29    日
                  家事法庭      司法事務官  林可婷
以上正本係照原本作成
如對本裁定抗告須於裁定送達後10日內向本院提出抗告狀
中    華    民    國    99    年    1    月    29    日
                                書記官  謝麗首

司法院資訊處製作；財團法人民間司法改革基金會備份。
